【裁判字號】    97,聲繼,18
【裁判日期】    970731
【裁判案由】    聲明繼承
【裁判全文】
臺灣花蓮地方法院民事裁定              97年度聲繼字第18號
聲  請  人  乙○○
代  理  人  丙○○
相  對  人  甲○○○○○○
上列聲請人聲明繼承被繼承人張有局即張有鐲遺產事件，本院裁
定如下：
    主  文
聲請駁回。
程序費用由聲請人負擔。
    理  由
一、本件聲請意旨略以：聲請人乙○○為大陸地區人民，係被繼
    承人甲○○○○○○（民國○○年○月○○日生，身分證統一編
    號：Ｚ000000000號，生前住花蓮縣玉里鎮長良里忠義33號）
    之女兒，依民法第1138條第1項規定為第一順位繼承人，對
    被繼承人甲○○○○○○之遺產有繼承權，爰依臺灣地區與
    大陸地區人民關係條例第66條規定聲明繼承甲○○○○○○
    之在臺遺產云云。
二、按大陸地區人民繼承臺灣地區人民之遺產，應於繼承開始起
    3年內以書面向被繼承人住所地之法院為繼承之表示，臺灣
    地區與大陸地區人民關係條例第66條第1項前段定有明文。
    故依臺灣地區與大陸地區人民關係條例第66條第1項前段規
    定向法院聲明繼承者，限於被繼承人在大陸地區之繼承人。
    經查，本件聲請人乙○○主張其為被繼承人甲○○○○○○
    在大陸地區之女兒，固據聲請人提出中華人民共和國浙江省
    浦江縣公證處2008浙浦証民字第233號公證書為證，並經財
    團法人海峽交流基金會以97東核字第024404號函認證而得認
    為其形式為真正；然該證明書之內容是否符合事實，該基金
    會並無從得知，尚不能僅憑上開經認證之公證書遽認聲明人
    之主張為真實。次查，本院依職權向國防部參謀本部人事參
    謀次長室調閱被繼承人之兵籍資料，該資料兵籍表家屬欄中
    記載：妻黃氏、女張佩汪等事情，已有國防部參謀本部人事
    參謀次長室97年5月6日國人勤務字第0970005288號函1件存
    卷可按。是聲請人自稱為甲○○○○○○之女兒及其所提出
    之大陸地區公證書所記載之內容，顯與國防部參謀本部人事
    參謀次長室函覆之被繼承人女兒記載不同，另聲請人提出之
    大陸地區戶籍證明書中亦無聲請人曾用「張佩汪」之名的記
    載，是聲請人是否為甲○○○○○○在大陸地區之女兒，已
    有疑義；再聲請人雖又提出行政院國軍退除役官兵輔導委員
    會玉里榮民醫院95年2月14日玉醫社字第0950001698號函、
    中華人民共和國浙江省浦江縣公證處92浙浦証字第21號公證
    書、張永高及張有保寄予聲請人之信件、照片等資料數件佐
    證，惟查，前開行政院國軍退除役官兵輔導委員會玉里榮民
    醫院函為該院回覆聲請人自稱為女兒之信函，有本院依職權
    調閱行政院國軍退除役官兵輔導委員會花蓮縣榮民服務處故
    3574張有局善後（遺產）卷宗可查，是難以此函資為有利於
    聲請人之證明。又中華人民共和國浙江省浦江縣公證處92浙
    浦証字第21號公證書與國防部參謀本部人事參謀次長室函覆
    之記載不符，亦難以該聲請人聲請探親用之大陸地區公證書
    即認聲請人為本件繼承人之女兒。復查聲請人提出之張永高
    及張有保寄予聲請人之信件、照片等資料亦無法證明聲請人
    為被繼承人之女兒。本件聲請人又未能提出其他證據證明其
    與被繼承人之關係，尚難以聲明人所提之書證即認其為真正
    之繼承人。從而，本件聲請人聲明繼承，於法未合，應予駁
    回。
三、依非訟事件法第21條第1項前段，裁定如主文。
中    華    民    國    97    年    7     月    31    日
                  家事法庭      法  官  陳世博
以上正本係照原本作成。
如對本裁定抗告，須於裁定送達後10日之不變期間內，向本院提
出抗告狀，並繳納抗告費新臺幣1,000 元。
中    華    民    國    97    年    7     月    31    日
                                書記官  陳賜福                                                                                                                   E


司法院資訊處製作；財團法人民間司法改革基金會備份。
